【裁判字號】    98,訴,2609
【裁判日期】    990906
【裁判案由】    槍砲彈藥刀械管制等
【裁判全文】
臺灣板橋地方法院刑事判決              98年度訴字第2609號
公  訴  人  臺灣板橋地方法院檢察署檢察官
被      告  甲○○
指定辯護人  本院公設辯護人  湯純明
上列被告因違反槍砲彈藥刀械管制等案件，經檢察官提起公訴（
98年度偵緝字第13191 號），被告於準備程序中就被訴事實為有
罪之陳述，本院合議庭裁定由受命法官獨任行簡式審判程序，本
院依簡式審判程序判決如下：
    主  文
甲○○未經許可，持有可發射子彈具有殺傷力之改造手槍，處有
期徒刑壹年貳月，併科罰金新臺幣貳萬元，罰金如易服勞役以新
臺幣壹仟元折算壹日，減為有期徒刑柒月，併科罰金新臺幣壹萬
元，罰金如易服勞役以新臺幣壹仟元折算壹日。扣案之仿WALTHE
R 廠PPK/S 型半自動手槍製造之改造手槍壹支（含彈匣壹個，槍
枝管制編號0000000000號）及土造子彈貳顆，均沒收。
    事  實
一、甲○○前於民國90年間因軍法公共危險案件，經國防部北部
    地方軍事法院以91年度信審字第68號判處有期徒刑6 月，如
    易科罰金以銀元3 百元即新臺幣9 百元折算1 日確定。又於
    同年間因違反部屬職責案件，經國防部中部地方軍事法院以
    91年度台審字第10號判處有期徒刑4 月，如易科罰金以銀元
    3 百元即新臺幣9 百元折算1 日，緩刑2 年確定，惟其後前
    揭緩刑經撤銷後，經國防部北部地方軍事法院以91年度信裁
    字第290 號裁定與前揭6 月有期徒刑定應執行刑為有期徒刑
    9 月確定（前揭6 月有期徒刑部分雖已於91年12月12日易科
    罰金執行完畢，但因無證據證明定執行刑後就全部應執行刑
    均已執行完畢，故於本案尚不構成累犯）。
二、甲○○明知可發射金屬或子彈具有殺傷力之手槍及可供槍砲
    使用之子彈，均係槍砲彈藥刀械管制條例所列管之槍砲彈藥
    ，非經主管機關許可，不得擅自持有、寄藏，並明知其於92
    年11月間，在不詳地點，所取得之仿WALTHER 廠PPK/S 型半
    自動手槍製造、已車通槍管並換裝復進簧之改造手槍1 枝（
    槍枝管制編號0000000000號）及直徑8.00mm金屬彈頭之土造
    子彈3 顆，分別係具有殺傷害力之改造手槍及子彈，竟仍無
    故持有之。其後，甲○○因追求陳婉華遭拒而心生不滿，竟
    另起恐嚇犯意，於92年12月18日23時40分許，持裝有前揭子
    彈之前揭改造手槍至陳婉華父母所擺設位於臺北縣新莊市○
    ○街104 號之麵攤前，向陳婉華之弟陳開棋亮出前揭槍彈後
    恫稱：要怎樣都沒關係、要讓麵攤無法做生意等加害生命、
    財產之事，致陳開祺心生畏懼而危害其安全。嗣因陳開棋於
    隔日報警處理，員警據報後亦即聲請搜索票，並於92年12月
    25日20時20分許持搜索票至甲○○位於臺北縣泰山鄉○○路
    160 巷2 弄1 號3 樓住處進行搜索，當場扣得前揭改造手槍
    1 枝及子彈3 顆，因而查悉上情。
三、案經陳開棋訴由臺北縣政府警察局新莊分局報告臺灣板橋地
    方法院檢察署檢察官偵查起訴。
    理  由
壹、程序部分：
一、查本案原曾經臺灣板橋地方法院檢察署檢察官移送至臺灣臺
    中地方法院與該院94年度訴字第1385號案件（下稱前案）併
    案審理，並經該院合併審判，上訴後復經臺灣高等法院臺中
    分院以95年度上訴字第143 號判決駁回上訴。惟其後被告再
    提上訴，經最高法院以97年度台上字第6654號判決撤銷原判
    決發回更審後，臺灣高等法院臺中分院乃以98年度上更（一
    ）字第16號判決認定本案與前案並無連續犯之裁判上一罪關
    係，而將本案退由臺灣板橋地方法院檢察署檢察官另為適法
    之處置，同署檢察官乃另再提起本案公訴，合先敘明。
二、前案犯罪事實略為：被告甲○○於93年7 月間某日，於臺中
    市○○路某玩具店，以新臺幣（下同）5 千元之價格，購買
    1 支仿BERETTA 廠84型半自動手槍製造之玩具手槍（槍枝管
    制編號0000000000號），之後取回至其位於臺中市○道路35
    巷3 弄11號5 樓租屋處所擺放。甲○○明知具有殺傷力之改
    造槍枝為槍砲彈藥刀械管制條例第4 條第1 項所管制之物品
    ，非經中央主管機關許可，不得擅自製造、持有，竟基於製
    造可發射子彈具有殺傷力之改造手槍之犯意，未經許可，相
    隔2 星期後又向不詳姓名之人（原判決誤認向王俊宏購買）
    購買土造金屬槍管1 支。甲○○另行起意，明知未經許可，
    不得持有具有殺傷力之子彈，隔1 星期後又向不詳姓名之人
    購買制式90子彈1 顆，購買後均放置於其衛道路租處，並於
    不詳時間，在上開租處內，將玩具手槍內之槍管換裝前揭土
    造金屬槍管，組合成1 支可發射子彈具有殺傷力之改造手槍
    ，以前揭方法，未經許可，改造成具有殺傷力之手槍等情。
三、查臺灣板橋地方法院檢察署檢察官原將本案移送至臺灣臺中
    地方法院併案審理時，係認本案與前案有連續犯之裁判上一
    罪關係（見同署93年度偵緝字第1551號卷第31頁），惟按修
    正前刑法第56條之連續犯，主觀上必須基於一個概括之犯意
    ，連續數行為而犯同一之罪名，始能成立。所謂基於一個概
    括之犯意，係指行為人之多次犯罪行為自始均在一個預定犯
    罪計劃之內，出於主觀上始終同一之犯意而連續進行，若後
    行為係中途另行起意發生，縱所犯為同一罪名，究非連續其
    初發之犯意，即無適用連續犯以一罪論之餘地，應併合處罰
    （最高法院70年臺上字第6296號判例、83年度台上字第4898
    、5803號判決、97年度台上字第6654號判決參照）。本案乃
    因被告於92年12月18日23時40分許持槍恐嚇陳開棋後，陳開
    棋於翌日報警處理，經警於92年12月25日20時20分許持搜索
    票至甲○○前揭進行搜索，因而查扣本案槍彈，然前案犯罪
    事實則為被告係於93年7 、8 月間陸續購買玩具手槍、土造
    金屬槍管後製造可發射子彈具有殺傷力之改造手槍，其後另
    又購買具有殺傷力之子彈而持有之。兩者在時間上相隔逾半
    年，且被告中間曾於92年12月25日20時20分許遭警查獲，當
    時前案查扣之改造手槍實際上仍不存在，亦無證據證明被告
    於本案遭警查獲前即已計畫購買前案所查扣之子彈，且本案
    乃單純持有改造手槍，前案則為製造手槍，兩案之犯罪構成
    要件及罪名亦有不同，難認被告所為兩案犯罪行為均係在同
    一預定犯罪計劃內，應無法成立連續犯而僅論以一罪，故被
    告及辯護人略謂本案與前案間有連續犯之關係云云，要無可
    採。
貳、實體部分：
一、關於前揭無故持有可發射子彈具有殺傷力之改造手槍及子彈
    部分之犯罪事實，業據被告於本院審理時坦承不諱，並有前
    揭改造手槍1 支（含彈匣1 個）及土造子彈3 顆扣案為憑，
    而前揭扣案槍彈經送內政部警政署刑事警察局鑑驗後，確認
    送鑑改造手槍一枝（槍枝管制編號0000000000）認係由仿WA
    LTHER 廠PPK/S 型半自動手槍製造之玩具手槍車通槍管及換
    裝復進簧而成之改造手槍，送鑑時因復進簧過長致使槍枝無
    法組裝，經拆除復進簧後，即可正常組裝，並可以手動上膛
    攻擊發子彈使用，認具殺傷力；送鑑子彈3 顆，均認系具直
    徑約8.00 mm 金屬彈頭之土造子彈，經採樣1 顆試射，可擊
    發，認具殺傷力，有該局93年1 月28日刑鑑字第0930003318
    號槍彈鑑定書在卷可稽，堪認被告前揭自白屬實。次就前揭
    恐嚇部分之犯罪事實，亦據被告於本院審理時坦承不諱，核
    與證人陳開棋及其父陳紹銘於臺灣臺中地方法院94年度訴字
    第1385號案件審理時具結所證相符（見該案卷(二)第12至28頁
    ），並有監視器翻拍照片3 張（92年度偵字第21874 號卷第
    18至20頁）在卷可查，堪認被告前揭自白與事實相符。從而
    ，本案事證明確，被告犯行堪予認定，應予依法論科。
二、新舊法之比較：
  (一)按被告行為後，槍砲彈藥刀械管制條例於94年1 月26日修正
    公布部分條文，並於同年月28日生效（以下依此為基準，分
    別稱為修正前、修正後槍砲條例）。
    1.修正前槍砲條例第11條第4 項規定：「未經許可，持有、
      寄藏或意圖販賣而陳列第一項所列槍砲者，處一年以上七
      年以下有期徒刑，併科新臺幣七百萬元以下罰金」，而修
      正後槍砲條例則刪除原第11條規定，並於同條例第8 條第
      1 項至第5 項所列槍枝種類增列同條例第4 條第1 項第1
      款所定其他可發射金屬或子彈具有殺傷力之各式槍砲，修
      正第8 條第4 項為：「未經許可，持有、寄藏或意圖販賣
      而陳列第1 項所列槍枝者，處3 年以上10年以下有期徒刑
      ，併科新臺幣700 萬元以下罰金」。經比較新舊法後，顯
      已修正前槍砲條例第11條第1 項刑度較輕，較有利於被告
      。
    2.槍砲彈藥刀械管制條例第12條第4 項之未經許可持有子彈
      罪於前揭修正時並未修正，自不生新舊法比較適用問題。
  (二)被告行為後，刑法於94年2 月2 日修正公布、刑法施行法於
    95年6 月14日修正公布、罰金罰鍰提高標準條例於95年5 月
    17日修正公布，並均於95年7 月1 日施行，關於本案被告應
    適用之新、舊法，茲比較如下：
    1.法定刑中罰金刑部分：刑法第33條第5 款業經修正公布，
      修正後刑法第33條第5 款規定「罰金：新臺幣一千元以上
      ，以百元計算之」，與修正前刑法第33條第5 款規定「罰
      金：（銀元）一元以上」不同。比較修正前後之罰金刑輕
      重，該罰金刑之最低刑度於修法後已有加重，故以95年7
      月1 日修正公布施行前之刑法規定較有利於被告。
    2.查被告於裁判確定前犯數罪，均係於95年7 月1 日刑法修
      正公布施行前犯之，修正前刑法第51條規定：「數罪併罰
      ，分別宣告其罪之刑，依左列各款定其應執行者：」其中
      第5 款規定：「宣告多數有期徒刑者，於各刑中之最長期
      以上，各刑合併之刑期以下，定其刑期。但不得逾二十年
      」，惟修正後刑法第51條第5 款規定：「宣告多數有期徒
      刑者，於各刑中之最長期以上，各刑合併之刑期以下，定
      其刑期。但不得逾三十年」，經比較新舊法，以修正前之
      刑法較有利於被告。
    3.關於牽連犯部分，修正前刑法第55條後段規定「犯一罪而
      其方法或結果之行為犯他罪名者，從一重處斷」，修正後
      刑法則刪除此項規定。本案被告係先持有扣案槍彈，其後
      始於1 個月左右持該槍彈遂行對陳開棋恐嚇之行為，如依
      行為時之規定，其持有槍彈行為與恐嚇行為間，因具有方
      法目的之牽連關係，應僅論以較重之未經許可持有可發射
      子彈具有殺傷力之改造手槍罪，惟若依修正後之規定，則
      可能成立數罪，相較後顯已修正前之規定較為有利。
    4.依刑法第2 條第1 項規定為新舊刑法比較時，應就罪刑有
      關之共犯、未遂犯、連續犯、想像競合犯、牽連犯以及累
      犯加重、自首減輕、暨其他法定加減原因（如身分加減）
      與加減例等一切情形，綜其全部之結果，而為比較，再適
      用有利於行為人之法律處斷，而不得一部割裂分別適用不
      同之新舊法（最高法院24年上字第4634號判例、95年第8
      次刑事庭會議決議第1 點第4 項參照）。經本院綜合比較
      新、舊法之結果，以被告行為時之舊法較有利於被告，依
      刑法第2 條第1 項前段規定，本案自應適用被告行為時之
      法律即修正前刑法第33條第5 款、第51條第5 款之規定。
    5.前段所稱整體適用原則，係指與罪刑有關之本刑而言，不
      包括易刑處分，事關刑罰執行之易刑處分，仍應分別適用
      最有利於行為人之法律。易言之，倘所處之主刑有罰金易
      服勞役之情形時，關於易服勞役部分應以「宣告刑」為準
      據，分別為新舊法有利、不利之比較，依刑法第2 條第1
      項從舊從輕原則定其易刑之折算標準（最高法院96年度台
      非字第277 號判決參照）。本案被告因犯未經許可持有可
      發射子彈具有殺傷力之改造手槍罪，經本院判處併科罰金
      新臺幣2 萬元，減為併科罰金1 萬元，如依其行為時之刑
      法第42條第2 項、第3 項、罰金罰鍰提高標準條例第2 條
      前段及現行法規所定貨幣單位折算新台幣條例第2 條等相
      關規定，應以銀元1 百元、2 百元、3 百元（即新台幣3
      百元、6 百元、9 百元）折算1 日。惟若依修正後刑法第
      42條第3 項、第5 項之規定，其易服勞役之折算標準則提
      高為以新臺幣1 千元、2 千元或3 千元折算一日，使行為
      人易服勞役之日數減少，如折算結果，並未逾6 個月之日
      數，則新法對於行為人較為有利，自應依新法諭知易服勞
      役之折算標準；另易服勞役期限，修正前最長為6 月之日
      數，修正後將易服勞役之期限提高為1 年，如折算結果逾
      6 月之日數，則舊法對行為人較為有利，自應依舊法諭知
      易服勞役之折算標準。本案被告經本院諭知併科罰金新臺
      幣2 萬元，減為併科罰金1 萬元，經就本院對被告所處併
      科罰金比較新舊法易服勞役之折算標準，依新舊法易服勞
      役之折算標準，均未逾6 個月之日數，則依上述說明，應
      依刑法第2 條第1 項適用最有利於行為人之法律處斷，自
      應適用修正後刑法第42條第3 項之規定諭知易服勞役之折
      算標準。
    6.被告行為後，刑法第38條沒收之相關規定業於94年2 月2
      日修正公布，自95年7 月1 日起施行，刑法第38條第2 項
      僅將沒收對象由舊法之「犯人」修正為「犯罪行為人」，
      無論依修正前後之刑法第38條第1 項第2 款、第3 項規定
      ，屬於被告（或共犯）所有且供犯罪所用之物，均得沒收
      ，對於本案認定並無影響。是刑法第38條之修正無關乎處
      罰之輕重，僅為其他純文字之修正，亦非屬法律之變更，
      依上說明，並無適用修正後刑法第2 條第1 項之規定比較
      新舊法適用之問題。
三、核被告所為，係犯修正前槍砲彈藥刀械管制條例第11條第4
    項之未經許可持有可發射子彈具有殺傷力之改造手槍罪、同
    條例第12條第4 項之未經許可持有子彈罪，及刑法第305 條
    之恐嚇危害安全罪。其同時持有前揭改造手槍1 支及子彈3
    顆，乃一行為觸犯數罪名，應依修正前刑法第55條前段規定
    ，論以較重之未經許可持有可發射子彈具有殺傷力之改造手
    槍罪。又其持有改造手槍之行為與恐嚇行為間具有方法目的
    之牽連關係，應僅論以較重之未經許可持有可發射子彈具有
    殺傷力之改造手槍罪（起訴書認定兩罪間亦屬想像競合犯，
    容有誤會）。次查被告有前揭犯罪事實第一段所載前案判刑
    及執行紀錄乙節，有其臺灣高等法院被告前案紀錄表在卷可
    查，此於本案雖尚不構成累犯，惟仍應列為量刑時之素行參
    考，並審酌被告犯罪之動機及目的、智識程度、持有前揭具
    殺傷力之改造手槍及子彈對於社會治安之危害甚鉅、其持以
    遂行恐嚇行為更對告訴人造成生命、財產之危險，兼衡其犯
    後坦承犯行，態度良好等一切情狀，量處如主文所示之刑，
    並就罰金部分諭知易服勞役之折算標準，以示懲儆。扣案具
    有殺傷力之仿WALTHER 廠PPK/S 型半自動手槍製造之改造手
    槍1 支（含彈匣1 個，槍枝管制編號0000000000號）及尚未
    試射之土造子彈2 顆為違禁物，不問屬於犯人與否，應依刑
    法第38條第1 項第1 款規定宣告沒收之；至於已試射擊發之
    該顆子彈所遺留之彈頭、彈殼，因已失去子彈之效用，非違
    禁物，自無庸予以宣告沒收，併此敘明。
四、末查被告犯罪後，中華民國九十六年罪犯減刑條例業經總統
    於96年7 月4 日公布，並自同年月16日起生效施行，核本案
    被告之犯罪時間係在96年4 月24日以前，合於該條例所列之
    減刑要件，爰依該條例第2 條第1 項第3 款規定，減其宣告
    刑2 分之1 。次查被告雖曾於本案偵查時遭到通緝，但於中
    華民國九十六年罪犯減刑條例實行前，即遭警於93年9 月17
    日緝獲到案，亦即其於該條例施行時已無通緝犯身份，自無
    「獲知得受減刑恩典卻仍惡意繼續逃亡以逃避法律追訴」之
    情形，核與同條例第5 條所定於該條例實行時仍具有通緝犯
    身份，而未能於96年12月31日自動歸案接受刑罰追訴者有別
    ，當無該條例第5 條所定不得減刑之適用，附此說明。
據上論斷，應依刑事訴訟法第273 條之1 第1 項、第299 條第1
項前段，修正前槍砲彈藥刀械管制條例第11條第4 項、第12條第
4 項，現行刑法第11條前段、第2 條第1 項、第42條第3 項、第
38條第1 項第1 款，修正前刑法第305 條、第55條，刑法施行法
第1 條之1第1項、第2 條前段，中華民國九十六年罪犯減刑條例
第2 條第1 項第3 款、第7 條，判決如主文。
本案經檢察官林慈雁到庭執行職務
中    華    民    國    99    年    9     月    6     日
                     刑事第十三庭  法  官  楊明佳
以上正本證明與原本無異。
如不服本判決應於收受送達後10日向本院提出上訴書狀，並應敘
述具體理由；其未敘述上訴理由者，應於上訴期間屆滿後20日內
向本院補提理由書（均須按他造當事人之人數附繕本）「切勿逕
送上級法院」。
                                    書記官  林金良
中    華    民    國    99    年    9     月    6     日
附錄本件論罪科刑法條全文：
修正前槍砲彈藥刀械管制條例第11條
未經許可，製造、販賣或運輸第四條第一項第一款所稱其他可發
射金屬或子彈具有殺傷力之各式槍砲者，處五年以上有期徒刑，
併科新臺幣一千萬元以下罰金。
未經許可，轉讓、出租或出借前項所列槍砲者，處三年以上十年
以下有期徒刑，併科新臺幣七百萬元以下罰金。
意圖供自己或他人犯罪之用，而犯前二項之罪者，處無期徒刑或
七年以上有期徒刑，併科新臺幣一千萬元以下罰金。
未經許可，持有、寄藏或意圖販賣而陳列第一項所列槍砲者，處
一年以上七年以下有期徒刑，併科新臺幣七百萬元以下罰金。
第一項至第三項之未遂犯罰之。
槍砲彈藥刀械管制條例第12條
未經許可，製造、販賣或運輸子彈者，處1 年以上7 年以下有期
徒刑，併科新台幣5百萬元以下罰金。
未經許可，轉讓、出租或出借子彈者，處6 月以上5 年以下有期
徒刑，併科新台幣3百萬元以下罰金。
意圖供自己或他人犯罪之用，而犯前二項之罪者，處3 年以上10
年以下有期徒刑，併科新台幣7百萬元以下罰金。
未經許可，持有、寄藏或意圖販賣而陳列子彈者，處5 年以下有
期徒刑，併科新台幣3百萬元以下罰金。
第一項至第三項之未遂犯罰之。
刑法第305條
以加害生命、身體、自由、名譽、財產之事，恐嚇他人致生危害
於安全者，處2 年以下有期徒刑、拘役或3 百元以下罰金。

司法院資訊處製作；財團法人民間司法改革基金會備份。
